臺灣桃園地方法院刑事判決  
111年度易字第392號
公  訴  人  臺灣桃園地方檢察署檢察官
被      告  吳宛庭


上列被告因詐欺案件，經檢察官聲請以簡易判決處刑（110年度
偵字第27520號），本院認不得以簡易判決處刑（110年度桃簡字
第1678號），改依通常程序審理，判決如下：
    主  文
本件免訴。
    理　由
一、公訴意旨略以：被告吳宛庭明知詐騙集團或不法份子為掩飾
    不法行徑，避免執法人員追緝，經常利用他人所申請之行動
    電話門號做為電話詐欺取財之工具，依一般社會生活之通常
    經驗，被告可預見將行動電話門號交付他人使用，將幫助他
    人實施電話詐欺取財之犯罪，竟基於縱他人以其所交付之行
    動電話門號實施詐欺亦不違背其本意之幫助詐欺犯意，於民
    國109年9月9日，前往遠傳電信股份有限公司(下稱遠傳電信
    公司)申辦行動電話0000000000號預付型門號，並於同日將
    該門號以新臺幣（下同）200元代價（當日共售出15個門號
    ，得款3,000元）出售予某姓名年籍不詳、自稱「姊姊」之
    詐欺集團成員使用。嗣該詐欺集團成員即共同基於意圖為自
    己不法所有之犯意聯絡，於109年9月14日下午4時許，以前
    揭門號向新加坡蝦皮娛樂店商有限公司台灣分公司（下稱蝦
    皮公司）註冊帳號「@xnilr1cyb_」使用。帳號「@xnilr1cy
    b_」又於109年10月10日下午3時7分許，佯稱其因購買林依
    潔於蝦皮公司拍賣網頁所販售之商品致資金遭凍結，並提供
    QRCODE要求林依潔與蝦皮公司客服中心確認，再經假冒蝦皮
    公司客服人員佯稱林依潔未通過蝦皮拍賣驗證功能，需繳納
    5,000保證金以使其拍賣賣場恢復正常功能云云，致林依潔
    陷於錯誤，於同日下午3時21分許，自其友人許國宇所申設
    之中國信託帳戶匯款支付。因認被告涉犯刑法第30條第1項
    前段、刑法第339條第1項之幫助詐欺取財罪嫌。
二、按案件曾經判決確定者，應諭知免訴之判決，刑事訴訟法第
    302條第1款定有明文，復依同法第307條之規定，免訴之判
    決得不經言詞辯論為之。經查：
　㈠被告前因詐欺案件，經本院於111年2月21日以110年度易字第
    951號（以下簡稱前案）判處有期徒刑4月，並於同年3月30
    日判決確定，此有前案判決書（如附件）及送達證書影本在
    卷可參（見本院桃簡字卷第35頁），並經本院調閱前案卷宗
    查閱無誤。
　㈡觀諸本案聲請簡易判決處刑書所載之犯罪事實與前案所認定
    之事實，不論被告之人別、交付之門號號碼、交付之時間均
    相同，本案被害人與前案附表編號4之被害人亦為同人，被
    害人受騙後匯款之金額、時間亦均相同（本案聲請簡易判決
    處刑書犯罪事實欄記載被害人於109年10月10日下午3時21分
    許匯款應係誤植）。從而，本案起訴事實與前案所認定之事
    實應為同一案件，而前案既經有罪判決確定，本案即應為前
    案確定判決效力所及，揆諸前揭說明，本件不經言詞辯論，
    逕為諭知免訴之判決。
據上論斷，應依刑事訴訟法第302條第1款、第307條，判決如主
文。
本案經檢察官陳雅譽聲請以簡易判決處刑。
中　　華　　民　　國　　111 　年　　6 　　月　　13　　日

                  刑事第一庭　審判長法　官　鄭吉雄

                                    法  官  曾雨明

                                    法  官  楊奕泠
以上正本證明與原本無異。
如不服本判決應於收受判決後20日內向本院提出上訴書狀，並應
敘述具體理由。其未敘述上訴理由者，應於上訴期間屆滿後20日
內向本院補提理由書(均須按他造當事人之人數附繕本)「切勿逕
送上級法院」。 
　　　　　　　　　　　　　　　     書記官　卓爾潔　　
中　　華　　民　　國　　111 　年　　6 　　月　　13　　日

附件：本院110年度易字第951號刑事判決
臺灣桃園地方法院刑事判決
110年度易字第951號
公  訴  人  臺灣桃園地方檢察署檢察官
被      告  吳宛庭
上列被告因詐欺案件，經檢察官提起公訴（110年度偵字第3561
號、第6937號），及移送併辦（110年度偵字第19535號），本院
判決如下：
    主  文
吳宛庭幫助犯詐欺取財罪，處有期徒刑肆月，如易科罰金，以新
臺幣壹仟元折算壹日。未扣案之犯罪所得新臺幣壹仟元沒收，於
全部或一部不能沒收或不宜執行沒收時，追徵其價額。
    事  實
一、吳宛庭依其智識程度及社會生活經驗，可預見任意將所申辦
    之行動電話門號提供予他人使用，足供他人作為實行詐欺犯
    罪使用之工具，仍基於前開結果發生不違背其本意之幫助詐
    欺取財不確定故意，於民國109年9月9日下午4、5時許，在
    位於新北市內之某不詳地點，將其甫申辦之行動電話門號00
    00000000號、0000000000號（以下合稱本案門號）及另3支
    不詳門號，共5支門號之SIM卡，以新臺幣（下同）1,000元
    之代價，提供予真實姓名、年籍不詳之人，容任該人所屬之
    詐騙集團使用。
二、嗣該詐騙集團之成員意圖為自己不法之所有，基於詐欺取財
    之犯意聯絡，以本案門號作為註冊電話，在蝦皮購物網站註
    冊會員帳號「smndv4n7y2」、「xnilrlcyb_」，再以該等帳
    號分別施用如附表「詐騙方式」欄所示詐術，致如附表「告
    訴人」欄所示之人均陷於錯誤，各於如附表「付款時間」欄
    所示時間掃描行動支付QR-code、輸入簽帳卡卡號或操作網
    路銀行，將如附表「詐騙結果」欄所示款項或儲值之遊戲點
    數，以同欄所示方式支付予詐騙集團成員管領之金融帳戶或
    遊戲點數帳戶內。
    理  由
一、程序事項
　　本案前經臺灣桃園地方檢察署檢察官於110年5月31日以110
    年度偵字第3561號、第6937號提起公訴，並於110年6月21日
    繫屬於本院，此有臺灣桃園地方檢察署桃檢俊結110偵3561
    字第1109060395號函在卷可考（見本院審易字卷第5頁）。
    嗣檢察官就被告提供行動電話門號0000000000號，經他人用
    以註冊蝦皮購物網站會員帳號「xnilrlcyb_」並對告訴人林
    依潔詐欺取財之事實，另以110年度偵字第27520號聲請以簡
    易判決處刑，於110年10月6日繫屬於本院，現由本院以110
    年度桃簡字第1678號審理中，此則有該案聲請簡易判決處刑
    書、同署桃檢俊洪110偵27520字第1109096845號函及臺灣高
    等法院被告前案紀錄表等附卷為憑（見本院易字卷第17頁、
    第70-15頁、第169頁）。此部分與上述檢察官提起公訴之事
    實，經核屬被告同一提供門號之行為，為同一案件，而此事
    實固在本院重行起訴，惟因本案繫屬在前，予以論罪科刑，
    於法自無不合，先予敘明。
二、事實認定
　　訊據被告固坦承其有以上述代價將上開門號提供予他人，惟
    矢口否認有何幫助詐欺取財犯行，辯稱：我收到法院通知才
    知道別人拿這些手機門號去詐騙被害人，我有問對方取得這
    些門號作何用途，他僅說公司要用，那時我沒有想很多，因
    急需用錢就把SIM卡交給他等語。經查：
　㈠被告於109年9月9日下午4、5時許，在位於新北市內之某不詳
    地點，將其甫申辦之本案門號及另3支不詳門號SIM卡，以1,
    000元之代價交付予真實姓名、年籍不詳之人等情，業據被
    告於本院審理中自承，並有通聯調閱查詢單、本案門號之預
    付卡申請書等在卷可稽（見偵字第3561號卷第43頁至第44頁
    、第89頁至第105頁、偵字第19535號卷第23頁、本院易字卷
    第103頁至第119頁）；而詐騙集團成員以本案門號作為註冊
    電話，在蝦皮購物網站註冊上開帳號，再以該等帳號分別施
    用如附表「詐騙方式」欄所示詐術，致如附表「告訴人」欄
    所示之人均陷於錯誤，各於如附表「付款時間」欄所示時間
    掃描行動支付QR-code、輸入簽帳卡卡號或操作網路銀行，
    將如附表「詐騙結果」欄所示款項或儲值之遊戲點數，以同
    欄所示方式支付予詐騙集團成員管領之金融帳戶或遊戲點數
    帳戶內等節，則有如附表「相關證據」欄所示各項證據可資
    佐證，均先予認定。是被告申辦之本案門號，確遭詐騙集團
    之成員用以實行本案詐欺取財犯行甚明。
　㈡時下以人頭行動電話門號詐騙被害人交付財物之案件甚為猖
    獗，此經媒體廣為報導，並經政府一再宣傳，而一般民眾若
    有合法使用多支行動電話門號之需求，均可自行向各電信公
    司申辦，實無向他人收集行動電話門號之必要，出賣、出借
    或以他法提供行動電話門號予非親非故之陌生人，或不具密
    切信賴關係之人，受讓者之目的係欲以該行動電話門號從事
    財產犯罪，此當為一般具社會生活經驗之人能預見之情事。
    被告於警詢中供稱其具高職畢業之教育程度，且從事倉儲物
    流業工作，依其智識程度及社會生活經驗，理應對將其申辦
    之行動電話門號SIM卡交付予他人使用以換取報酬，足供他
    人作為實行詐欺犯罪使用之工具一情有所預見。且依被告於
    本院審理中所述（見本院易字卷第165頁），其係在網路上
    看到「辦門號換現金」之訊息而私訊與對方聯繫，其不清楚
    取得門號者之真實身分。則被告為圖上述1,000元之代價，
    輕易將所申辦之行動電話門號提供予網路上所結識身分不詳
    之人，被告顯已預見該人可任意使用其提供之門號作為犯罪
    工具，其仍將之交付而容任他人使用，對於他人持以犯罪之
    事實，自不違背其本意。故被告於交付本案門號SIM卡時，
    具有幫助他人詐欺取財之不確定故意乙節，得以認定。被告
    上開所辯要屬卸責之詞，不足憑採。
　㈢綜上所述，被告犯行堪以認定，應依法論科。
三、論罪科刑
　㈠刑法上之幫助犯，係對於犯罪與正犯有共同之認識，而以幫
    助之意思，對於正犯資以助力，而未參與實施犯罪之行為者
    而言。被告將其所申辦之行動電話門號SIM卡交付予詐騙集
    團成員，供其等犯罪使用，被告之行為係基於幫助詐欺取財
    之犯意，提供詐欺構成要件以外之助力，為詐欺取財罪之幫
    助犯。是核被告所為，係犯刑法第30條第1項前段、第339條
    第1項幫助詐欺取財罪。
　㈡被告雖將本案門號提供予詐騙集團成員作為犯罪使用，然依
    卷內現存之證據，尚難認為被告就該詐騙集團之組織有所認
    識，是無法認定被告就本案詐欺取財正犯犯行係3人以上共
    同犯之有所預見，則依罪疑惟輕原則，自難論以刑法第339
    條之4第1項第2款加重詐欺取財罪之幫助犯，於此指明。
　㈢被告提供本案門號予詐騙集團成員使用，幫助他人先後詐騙
    如附表「告訴人」欄所示之人之行為，屬一幫助行為侵害數
    財產法益，為想像競合犯，應依刑法第55條前段規定，從一
    重處斷。
　㈣移送併辦意旨書（110年度偵字第19535號）犯罪事實欄所載
    （即告訴人莊馥華遭詐欺取財部分），及前述聲請簡易判決
    處刑書（110年度偵字第27520號）犯罪事實欄所載（即告訴
    人林依潔遭詐欺取財部分），與本案起訴書所載之犯罪事實
    間，均具有想像競合之裁判上一罪關係，為起訴效力所及，
    本院自應併予審究。
　㈤被告所為係幫助犯，業如前述，是依刑法第30條第2項之規定
    ，按正犯之刑減輕之。
　㈥本院審酌被告提供其所申辦之行動電話門號SIM卡予詐騙集團
    成員使用，助長詐騙財產犯罪風氣，造成無辜民眾受騙而蒙
    受金錢損失，實為當今社會詐欺取財犯罪頻仍之根源，且因
    被告之行為，致執法人員難以追查詐欺取財正犯之真實身分
    ，應予非難，並考量被告犯後未能如實坦承其犯行之犯後態
    度，兼衡被告高職畢業之教育程度、於警詢中先後自陳家庭
    經濟狀況勉持、小康，及其為本案犯行之動機、目的、手段
    、本案詐欺取財正犯所詐得之金額等一切情狀，量處如主文
    所示之刑，並依刑法第41條第1項前段之規定，諭知易科罰
    金之折算標準。
四、沒收
　㈠依被告於本院審理中所述（見本院易字卷第165頁），其共交
    付包含本案門號在內之5支門號SIM卡，且因而取得1,000元
    報酬。則不論本案門號以外之另3支門號，實際上有無遭不
    法使用，其為本案一次提供5支門號之幫助詐欺取財行為所
    獲取之犯罪所得即為1,000元，應依刑法第38條之1第1項前
    段規定宣告沒收，並於全部或一部不能沒收或不宜執行沒收
    時，依同條第3項規定，追徵其價額。
　㈡被告交付予詐騙集團成員使用之本案門號SIM卡均未扣案，則
    該等物品是否仍屬被告所有、是否尚存在均有未明，本院考
    量其客觀價值低微，且該等門號經列管後應不致無另作非法
    使用，欠缺刑法上之重要性，為避免開啟助益甚微之沒收或
    追徵程序，過度耗費訴訟資源而無助於目的達成，依刑法第
    38條之2第2項規定，不予宣告沒收或追徵。
據上論斷，應依刑事訴訟法第299條第1項前段，判決如主文。
本案經檢察官王珽顥提起公訴及移送併辦，檢察官朱秀晴到庭執
行職務。
中　　華　　民　　國　　111 　年　　2 　　月　　21　　日
                  刑事第一庭　審判長法　官　鄭吉雄
                                    法  官  陳炫谷
                                    法  官  陳布衣
以上正本證明與原本無異。
如不服本判決應於收受判決後20日內向本院提出上訴書狀，並應
敘述具體理由。其未敘述上訴理由者，應於上訴期間屆滿後20日
內向本院補提理由書(均須按他造當事人之人數附繕本)「切勿逕
送上級法院」。 
　　　　　　　　　　　　　　　      書記官　黃政偉
中　　華　　民　　國　　111 　年　　2 　　月　　22　　日
附表：
編號 告訴人 詐騙方式 付款時間  詐騙結果 相關證據  一 洪𥯤婷 詐騙集團成員於109年9月7日晚間7時13分許，假冒蝦皮購物網站買家，使用帳號「smndv4n7y2」私訊聯繫洪𥯤婷，佯稱欲購買洪𥯤婷販賣之商品但無法付款，須掃描QR-code以聯繫客服人員進行處理 109年9月17日 晚間7時25分許  洪𥯤婷於左列付款時間，掃描行動支付QR-code，儲值價值共18,000元之遊戲點數（分為6筆，每筆3,000元）至該QR-code所連結之帳戶內 ①洪𥯤婷於警詢中之證述（見偵字第6937號卷第23頁至第26頁） ②洪𥯤婷網路銀行交易明細截圖、遊戲點數儲值明細資料（見偵字第6937號卷第59頁至第63頁、第77頁至第93頁） ③蝦皮購物網站私訊對話紀錄截圖（見偵字第6937號卷第29頁至第57頁） ④蝦皮購物網站帳號「smndv4n7y2」註冊資料及相關IP資料（見偵字第6937號卷第75頁、偵字第3561號卷第23頁）  二 陳惠君 詐騙集團成員於109年9月7日晚間10時許，假冒蝦皮購物網站買家，使用帳號「smndv4n7y2」私訊聯繫陳惠君，佯稱欲購買陳惠君販賣之商品但資金被凍結，須掃描QR-code以聯繫客服人員進行處理 109年9月17日 晚間11時7分許  陳惠君於左列付款時間， 掃描行動支付QR-code，儲值價值共60,000元之遊戲點數（分為20筆，每筆3,000元）至該QR-code所連結之帳戶內 ①陳惠君於警詢中之證述（見偵字第3561號卷第15頁至第17頁） ②陳惠君臺灣銀行帳戶存摺影本、遊戲點數儲值明細資料（見偵字第3561號卷第27頁至第29頁、第47頁至第51頁） ③蝦皮購物網站私訊對話紀錄截圖（見偵字第3561號卷第53頁至第63頁） ④蝦皮購物網站帳號「smndv4n7y2」註冊資料及相關IP資料（見偵字第6937號卷第75頁、偵字第3561號卷第23頁）  三 莊馥華 詐騙集團成員於109年10月10日下午2時18分許，假冒蝦皮購物網站買家，使用帳號「xnilrlcyb_」私訊聯繫莊馥華，佯稱欲購買莊馥華販賣之商品但無法下單，再假冒客服人員提供QR-code，並謊稱須刷卡支付保證金、操作網路銀行以進行處理 109年10月10日 下午2時54分許  莊馥華於左列付款時間，輸入其簽帳卡卡號，刷卡支付共45,000元（分為9筆，每筆5,000元）至QR-code所連結之帳戶內 ①莊馥華於警詢中之證述（見偵字19535號卷第37頁至第43頁） ②莊馥華網路銀行交易明細截圖、左列吉安仁里郵局帳戶、板信商業銀行帳戶存款交易明細（見偵字第19535號卷第51頁、本院易字卷第75頁至第89頁） ③蝦皮購物網站私訊對話紀錄截圖（見偵字第19535號卷第53頁至第59頁） ④蝦皮購物網站帳號「xnilrlcyb_」註冊資料及相關IP資料（見偵字第19535號卷第21頁、本院易字卷第59頁至第60頁）    109年10月10日下午5時7分許  莊馥華於左列付款時間操作網路銀行，匯款26,123元至指定之吉安仁里郵局帳號00000000000000號帳戶內     109年10月10日 下午5時25分許  莊馥華於左列付款時間操作網路銀行，匯款99,985元至指定之板信商業銀行帳號00000000000000號帳戶內   四 林依潔 詐騙集團成員於109年10月10日下午3時7分許，假冒蝦皮購物網站買家，使用帳號「xnilrlcyb_」私訊聯繫林依潔，佯稱欲購買林依潔販賣之商品但無法付款，再假冒客服人員提供QR-code，並謊稱須刷卡支付保證金以進行處理 109年10月10日 中午12時13分許  林依潔於左列付款時間，輸入其男友許國宇之簽帳卡卡號，儲值價值5,000元之遊戲點數至QR-code所連結之帳戶內 ①林依潔於警詢中之證述（見本院易字卷第45頁至第53頁） ②許國宇於警詢中之證述（見本院易字卷第55頁至第56頁） ③許國宇中國信託銀行帳戶存款交易明細、遊戲點數儲值明細資料（見本院易字卷第70-3頁至第70-6頁、第70-12頁） ④蝦皮購物網站私訊對話紀錄截圖（見本院易字卷第70-8頁至第70-11頁） ⑤蝦皮購物網站帳號「xnilrlcyb_」註冊資料及相關IP資料（見偵字第19535號卷第21頁、本院易字卷第59頁至第60頁） 
附錄論罪科刑法條全文：
中華民國刑法第339條
意圖為自己或第三人不法之所有，以詐術使人將本人或第三人之
物交付者，處五年以下有期徒刑、拘役或科或併科五十萬元以下
罰金。
以前項方法得財產上不法之利益或使第三人得之者，亦同。
前二項之未遂犯罰之。